1.  Nhập vào R hai vectơ sau: X = (1 2 3 4 5 6 7 8 9); Y = (1.5 2.3 3.2 4.6 5.4 6.6 7.6 8.6 9.1).

```{=html}
<!-- -->
```
a)  Tính độ dài hai vectơ.

b)  Trích phần tử thứ 2 trong vectơ X và trích các phần tử thứ 1, 4, 7 trong vectơ Y

c)  Thay giá trị của phần tử thứ 4 trong X bởi 215. Thay các giá trị của các phần tử thứ 1, 5 trong Y bởi 99, 199.

d)  Làm tròn giá trị các phần tử của Y.

e)  Tính tổng X + Y; tích của 5 và Y.

    ```{r}
    X = c(1,2,3,4,5,6,7,8,9)
    Y = c(1.5, 2.3, 3.2, 4.6, 5.4, 6.6, 7.6, 8.6, 9.1)

    #Tính độ dài của 2 vector
    length(X)
    length(Y)

    #b. Trích phần tử thứ 2 trong vector X và trích các phần tử thứ 1,4,7 trong vector Y. Lưu ý, trong R, phần tử đầu tiên bắt đầu từ 1 chứ không phải từ 0 như Java, Python...
    X[2]
    Y[c(1,4,7)]

    #c. 
    X[4] = 125
    X
    Y[c(1,5)] = c(99, 199)
    Y
    #d. làm tròn
    Y = round(Y)
    Y
    #Tính tổng, tích
    Z = X + Y
    Z

    5*Y
    ```

    2.  Nhập vào hai ma trận ; .

    ```{=html}
    <!-- -->
    ```
    a)  Đổi tên các hàng của ma trận A theo thứ tự lần lượt là “X”, “Y”, “Z”, “T” và đặt tên ma trận này là C.
    b)  Tính tổng các phần tử theo hàng và tổng các phần tử theo cột của ma trận B.
    c)  Đưa ra giá trị ở hàng 2, cột 3 của ma trận A.
    d)  Đưa ra ma trận D với D là ma trận cỡ 2x4 gồm các phần tử ở hàng 1 và hàng 2 của ma trận A.
    e)  Đưa ra ma trận E với E là ma trận cỡ 4x3 gồm các phần tử trừ cột 3 của ma trận B.
    f)  Tính ma trận chuyển vị và ma trận nghịch đảo của ma trận A.
    g)  Đưa ra giá trị riêng và vectơ riêng của ma trận B.
    h)  Tính định thức của ma trận B.
    i)  Tính tích AB.
    j)  Biết Z là tích của ma trận A và ma trận nghịch đảo của B. Tìm Z.

```{r}
A = matrix(c(1, 3, 2, 8, 2, 6, 4, 7, 1, 5, 3, 5, 3, 4, 2, 1), ncol = 4, byrow = F )#byrow mặc định bằng F
B = matrix(c(1, 4, 1, 4, 2, 1, 7, 6, 3, 5, 8, 3, 4, 3, 9, 7), ncol = 4)
# Đổi tên hàng của A
A
rownames(A) = c("X","Y","Z", "T")
A

#Tính tổng phần tử theo hàng và theo cột của B
colSums(B)
rowSums(B)
#Ma trận D gồm các phần tử ở hàng 1 và 2 của ma trận A
D = A[1:2,]
D

#Ma trận E gồm các phần tử trừ cột 3 của B
E = B[, -3]
E

#Tính ma trận chuyển vị và ma trận nghịch đảo của A
t(A)
solve(A)
#Đưa ra giá trị riêng và vector riêng của ma trận B
eigen(B)$values
eigen(B)$vectors

#Tính định thức của ma trận B
det(B)
#Tính tích 2 ma trận A và B
A%*%B
#
A%*%solve(B)
```

3.  Giả sử X là ĐLNN có phân phối chuẩn với kỳ vọng là 2100 và độ lệch tiêu chuẩn là 200. Hãy tìm

    a\. P{X\>2400}

    b\. P{1700\<X\<2200}

    c\. Xác định a để P{X\>a}=0.03. d. Sinh ngẫu nhiên 1000 giá trị của X. Vẽ đồ thị phân phối xác suất của 1000 giá trị đó.

    ```{r}
    # N(mean, sd ^ 2) var = sd^2
    #pnorm: Tìm alpha biết X Alpha = P(X > 2400)
    pnorm(2400, mean = 2100, sd = 200, lower.tail = F ) #lower.tail  (bé hơn) bằng TRUE nếu X < 2400
    pnorm(2400, mean = 2100, sd = 200) - pnorm(1700, mean = 2100, sd = 200)

    #c. Biết alpha tìm X
    qnorm(0.03, mean = 2100, sd = 200, lower.tail = F)

    #Sinh ngẫu nhiên 1000 giá trị
    rnorm = rnorm(1000, mean = 2100, sd = 200)
    hist(rnorm)
    ```
