------------------------------------------------------------------------

---
title: "Trình bày và mô tả dữ liệu (buổi 1)"
author: "Nguyễn Thị Phương Mai"
date: "2023-04-17"
output: html_document
---

## ***I. Lập bảng tần số và bảng tần suất cho dữ liệu:***

Ta sẽ sử dụng hàm ***table()*** để tính tần số của các phần tử trong dữ liệu, hàm được cho với các tham số table(x, exclude)

trong đó:

-   x: véc tơ dữ liệu cần tính tần số.

-   exclude: tham số chỉ những phần tử không tham gia vào quá trình tính tần số, mặc định exclude =c(NA, NaN), tức là không tính tần số những dữ liệu trống NA(Not Available) và những dữ liệu không phải số NaN(Not a Number).

```{r}
#install.packages("ggplot2")
#library(ggplot2)
#data=mpg
#View(data)
#x = table(data$manufacturer)
#View(x)
```

Bảng phân tần số theo khoảng

```{r}
#x=1:50
#table(cut(x,breaks=c(1,10,30,50,70,90,100)))
```

***prop.table()*** để tính tần suất của các phần tử trong dữ liệu, hàm được cho với các tham số prop.table(x, margin)

trong đó

-   x véc tơ dữ liệu hoặc bảng dữ liệu cần tính tần suất của các phần tử;

-   margin tham số chỉ cách tính tần suất trong bảng dữ liệu hai chiều. Nếu margin=1 thì tính tần suất các phần tử trên mỗi hàng, nếu margin=2 thì tính tần suất các phần tử trên mỗi cột. Mặc định margin=NULL, tức là tính tần suất trên tổng số phần tử trong bảng dữ liệu.

```{r}
#prop.table(data$displ)
#x=matrix(c(1,2,3,4,5,6,7,8,9),nrow=3)
#prop.table(x,margin=NULL)

```

## *II. Vẽ biểu đồ với Rstudio.*

*Sau đây chúng ta sẽ học vẽ các loại biểu đồ với R: Cách sử dụng chi tiết những hàm này để vẽ hình, ta có thể đọc trong phần trợ giúp (help) tương ứng với mỗi hàm. Từng hàm có những tham số riêng, tuy nhiên, có một số tham số sau (với giá trị mặc định cho tương ứng) được dùng chung cho nhiều hàm:*

-   ***add=FALSE*** nếu ***add=TRUE*** thì hình đang vẽ sẽ chèn thêm vào hình vẽ trước (nếu có).
-   ***axes=TRUE*** nếu ***axes=FALSE*** thì không vẽ các trục và hộp bao quanh.
-   ***type="p"*** miêu tả kiểu vẽ: ***"p"(points)*** dạng điểm; ***"l"(lines)*** dạng đoạn thẳng; ***"b"(both points and lines)*** dạng các điểm được nối bởi đoạn thẳng; ***"o"(overstruck)*** dạng các điểm được nối bởi đoạn thẳng nhưng đoạn thẳng đi qua các điểm; ***"h"(histogram)*** dạng thẳng đứng;***"s"(stair steps)*** dạng bậc thang; ***"n"(no plot)*** không có kiểu gì cả.
-   ***xlim, ylim*** giới hạn của trục nằm ngang và trục thẳng đứng.
-   ***xlab, ylab*** tên của trục nằm ngang và trục thẳng đứng (kiểu kí tự).
-   ***main*** tiêu đề của hình vẽ (kiểu kí tự).
-   ***sub*** tiêu đề phụ của hình vẽ (kiểu kí tự).

***Ngoài ra chúng ta còn có các tham số khác dùng trong việc vẽ biểu đồ.***

*Các hàm vẽ hình bậc thấp:*

-   ***points(x)*** thêm các điểm $(i, x_i); i = 1,…,n$ vào hình vẽ với $x =(x_1,x_2, … , x_n)$

-   ***points(x,y)*** thêm các điểm tọa độ $(x_i, y_i); i = 1,…, n$ vào hình vẽ với $x = (x_1, x_2,…, x_n); y = (y_1, y_2,…, y_n)$

-   ***lines(x,y)*** thêm các đoạn thẳng nối các điểm $(x_i, y_i)$ với $(x_{i+1}, y_{i+1}), i = 1,…, n-1$ vào hình vẽ.

-   ***text(x,y,labels)*** viết đoạn văn bản có nội dung ở labels tại tọa độ $(x, y)$; kiểu sử dụng điển hình là ***plot(x,y,type="n")***, ***text(x,y,name)***.

-   ***mtext(text, side)*** viết đoạn văn có nội dung ở text bên lề của cạnh thứ $k, k = 1, 2, 3, 4$ của hình.

-   ***segments***($x_0, y_0, x_1, y_1$ ) thêm đoạn thẳng nối điểm $(x_0, y_0) \text{ và } (x_1, y_1)$ vào hình.

-   ***arrows(x0,y0,x1,y1,code)*** thêm đoạn thẳng nối điểm $(x_0; y_0) \text{ và } (x_1; y_1)$ cùngvới mũi tên ở $(x_1, y_1)$ nếu ***code=2*** và ở $(x_0, y_0)$ nếu ***code=1*** và ở cả hai nếu ***code=3***.

-   ***abline(a,b)*** thêm đường thẳng với tung độ gốc là a và độ dốc là b vào hình.

-   ***abline(h = y0)*** vẽ thêm đường thẳng $y = y_0$ song song với trục nằm ngang vào hình.

-   ***abline(v = x0)*** vẽ thêm đường thẳng $x = x_0$ song song với trục thẳng đứng vào hình.

-   ***abline(lm(y \~ x))*** vẽ thêm đường thẳng hồi qui tuyến tính mẫu vào hình.

-   ***rect(x1, y1, x2, y2)*** vẽ thêm hình chữ nhật mà trái, phải, dưới, trên tương ứng giới hạn bởi $x_1, x_2, y_1, y_2$

-   ***polygon(x,y)*** vẽ thêm một đa giác nối các điểm có tọa độ ở $x, y$.

    <div>

    -   ***legend(vitri, legend, fill, col)***

        -   ***vitri*** có thể là một cặp x, y ứng với tọa độ mà ta muốn đặt chú thích, hoặc một trong các từ sau:

        ***"bottomright", "bottom", "bottomleft", "left", "topleft", "top", "topright", "right", "center"***

        -   ***legend*** là vector chứa nội dung của các chú thích.

        -   ***fill*** hoặc ***col*** là vector chứa màu của các chú thích. Ta sử dụng ***col*** để ký hiệu cho biểu đồ tán xạ và biểu đồ đường, ***fill*** cho biểu đồ cột, biểu đồ tròn.

    </div>

-   ***title*** điền tiêu đề và tiêu đề phụ của hình vẽ.

-   ***box*** vẽ thêm khung bao quanh hình vẽ.

-   ***axis(side, vect)*** vẽ thêm trục vào hình vẽ, trục dưới nếu ***side=1***, trục trái nếu ***side=2***, trục trên nếu ***side=3***, trục phải nếu ***side=4***, nội dung điền trên mỗi trục qua vect.

-   ***rug(x)*** vẽ tại dữ liệu $x$ trên trục nằm ngang những đoạn ngắn thẳng đứng.

    *Các tham số đồ họa:*

-   ***font*** số nguyên dương điều chỉnh kiểu của văn bản: ***1:bình thường***, ***2:nghiêng***, ***3:đậm***, ***4:nghiêng,đậm***, giống như ***cex***, ta có ***font.axis, font.lab, font.main, font.sub.***

-   ***las*** số nguyên dương điều chỉnh hướng tên của các trục: ***0:song song*** với các trục, ***1:nằm ngang***, ***2:vuông góc*** với các trục, ***3:thẳng đứng.***

-   ***lty*** số nguyên dương điều chỉnh kiểu của đoạn thẳng: ***1:liền nét***, ***2:nét***, ***3:chấm***, ***4:chấm,nét***, ***5:nét dài***, ***6:hai nét.***

-   ***lwd*** dạng số điều chỉnh độ đậm của các đoạn thẳng.

-   ***col*** màu của các cột. Để biết các màu có thể dùng trong biểu đồ, ta dùng hàm ***colors().***

-   ***mfcol*** véc tơ dạng $c(nr, nc)$ chia màn hình đồ họa thành ma trận $nr$ hàng và $nc$ cột, các hình vẽ được vẽ theo cột.

-   ***mfrow*** véc tơ dạng $c(nr, nc)$ chia màn hình đồ họa thành ma trận $nr$ hàng và $nc$ cột, các hình vẽ được vẽ theo hàng.

-   ***pch*** điều chỉnh kiểu của kí hiệu.

-   ***xaxt*** nếu ***xaxt="n"*** thì không vẽ trục $x$ (trục nằm ngang).

-   ***yaxt*** nếu ***yaxt="n"*** thì không vẽ trục $y$ (trục thẳng đứng).

    1.  **Biểu đồ cột:** Trong R, để vẽ biểu đồ cột, ta dùng hàm ***barplot***:

    ***barplot(height, names.arg, legend.text, beside, horiz, col, border, main, sub, xlab, ylab, xlim, ylim)***

    trong đó:

    -   ***height*** véc tơ hoặc ma trận dữ liệu dùng để vẽ biểu đồ.

    -   ***names.arg*** tên viết dưới mỗi thanh hoặc nhóm các thanh trong biểu đồ.

    -   ***legend.text*** véc tơ gồm các kí tự hoặc dạng logic dùng để ghi chú thích trong biểu đồ.

    -   ***beside*** dạng logic, nếu ***beside = FALSE*** thì các thanh của biểu đồ được vẽ chồng lên nhau, nếu ***beside = TRUE*** thì các thanh được vẽ cạnh nhau.

    -   ***horiz*** dạng logic, nếu ***horiz = FALSE*** thì các thanh được vẽ vuông góc với trục nằm ngang với thanh đầu tiên nằm ở bên trái, nếu ***horiz = TRUE*** thì các thanh được vẽ song song với trục nằm ngang với thanh đầu tiên nằm ở dưới cùng.

    -   ***col*** màu của các cột.

    -   ***border*** màu đường biên của các cột.

    -   ***main, sub*** tên của biểu đồ.

    -   ***xlab, ylab*** tên trục x; y.

    -   ***xlim, ylim*** giới hạn trên các trục.

    *Ví dụ: Ta dùng biểu đồ cột để minh họa dân số của Việt Nam (đơn vị triệu người) và các nước trong khu vực Đông Nam Á.*

```{r }
#Nhập tần số từng thanh
SoDan = c(79.7, 80.9, 82.0, 83.1, 84.1)
#Vẽ biểu đồ cột
barplot(SoDan, main = "Dan So Viet Nam Qua Mot So Nam",
sub = "So Lieu nam 2007", names.arg = c("2002","2003","2004","2005","2006"),
col = rainbow(5), ylim = c(0,100), xlim = c(0,6))
# Chú thích đơn vị trên trục tần số
mtext("Trieu nguoi", at = 0.3)
```

**Biểu đồ cột chồng, cột kép:**

*Ví dụ: Biểu đồ thanh minh họa dân số một số nước Đông Nam Á qua các năm.*

```{r}
#Nhập tần số các nhóm thanh dạng ma trận
DanSo = matrix(c(79.7, 211.4, 63.1, 4.2, 82, 217.1,
64.2, 4.2, 84.1, 222.1, 65.2, 4.5), nrow = 4)
DanSo
barplot(DanSo, main = "Dan so mot so nuoc Dong Nam A ",sub = "So lieu nam 2007", col = c(74, 116, 115, 461),names.arg = c(2002, 2004, 2006), xlim = c(0,18), ylim = c(0,250),beside = TRUE, col.axis = "blue" , col.main = "red", col.sub = "red", bty = "o")
mtext("Trieu nguoi", at =0.3, col = "blue")
# Chú thích các nhóm thanh
legend(14, 200, c("Vietnam", "Indonesia", "Thailand", "Singapore"),
col = c(74, 116, 115, 461) , text.col = "green4", bg = "gray90 ",
lty = c(1, 1, 1, 1), pch = c(1,4,1,4), bty = "n")
axis(side = 2,col = "blue", col.axis = "blue")

```

```{r}
#Vẽ biểu đồ cột chồng bằng cách để tham số beside = FALSE
barplot(DanSo, main = "Dan so mot so nuoc Dong Nam A ",
sub = "So lieu nam 2007", col = c(74, 116, 115, 461),
names.arg = c(2002, 2004, 2006), xlim = c(0,10), ylim = c(0,500),
beside = FALSE, col.axis = "blue" , col.main = "red", col.sub = "red", bty = "o")
mtext("Trieu nguoi", at =0.3, col = "blue")
# Chú thích các nhóm thanh
legend(14, 200, c("Vietnam", "Indonesia", "Thailand", "Singapore"),
col = c(74, 116, 115, 461) , text.col = "green4", bg = "gray90 ",
lty = c(1, 1, 1, 1), pch = c(1,4,1,4), bty = "n")
axis(side = 2,col = "blue", col.axis = "blue")
```

3.  **Biểu đồ phân phối tần số (histogram)**: Trong R, để minh họa hình dáng của phân phối của tập dữ liệu bằng biểu đồ phân phối tần số,ta dùng hàm ***hist***:

    ***hist(x, breaks, freq, include.lowest, right, col, border, main, xlim, ylim, xlab, ylab, labels)***

    trong đó,

    -   ***x*** véc tơ dữ liệu dạng số cần vẽ biểu đồ

    -   ***freq*** dạng logic, nếu ***freq = TRUE*** các cột của biểu đồ mô tả tần số, nếu ***freq = FALSE*** các cột của biểu đồ mô tả tần suất mật độ.

    -   ***breaks*** véc tơ số (ít nhất hai tọa độ) gồm các điểm chia giữa các cột hoặc là một số nguyên dương (lớn hơn hoặc bằng 2) chỉ số cột của biểu đồ.

    -   ***right*** dạng logic, nếu ***right = TRUE*** thì các cột lấy phần tử trong khoảng dạng (a; b], nếu ***right = FALSE*** thì trong khoảng dạng [a; b), mặc định ***right = TRUE.***

    -   ***include.lowest*** dạng logic, nếu ***include.lowest = TRUE*** thì cột đầu tiên chứa giá trị nhỏ nhất của các điểm chia (khi ***right = TRUE***) hoặc cột cuối cùng chứa giá trị lớn nhất của các điểm chia (khi ***right = FALSE***), mặc định ***include.lowest = TRUE.***

    -   ***col*** màu của các cột.

    -   ***border*** màu đường biên của các cột.

    -   ***main,xlab,ylab*** tên của biểu đồ, tên trục x; y

    -   ***xlim,ylim*** giới hạn trên các trục

    -   ***labels*** dạng logic hoặc dạng kí tự điền tên trên đỉnh mỗi cột

        ```{r}
        hist(c(16,25,14,4,32,5,4), xlim = c(0,100), ylim = c(0,160), breaks = cut(breaks=c(0,5,10,15,20,30,40,60)),
        right = F, xlab = "Tuoi", ylab = "Tan So", xaxt = "n", yaxt = "n", labels = T,
        main = "Bieu Do Tan So Tuoi", col = "lightblue1", border = "blue1")
        ```

    ```{r}
    Tuoi = sample(10:80,700, replace = T )
    hist(Tuoi, xlim = c(0,100), ylim = c(0,160), breaks = seq(10,80,10),
    right = F, xlab = "Tuoi", ylab = "Tan So", xaxt = "n", yaxt = "n", labels = T,
    main = "Bieu Do Tan So Tuoi", col = "lightblue1", border = "blue1")
    #Điền số trên các trục
    axis(side = 1, c(10, 20, 30, 40, 50, 60, 70, 80))
    axis(side = 2, c(0,40,80,120,160))
    ```

4.  **Biểu đồ tròn:** Trong R để vẽ biểu đồ hình tròn ta dùng hàm ***pie***:

    ***pie(x, labels, col, border, lty, main, sub)***

    -   ***x*** véc tơ dạng số thể hiện giá trị của mỗi hình quạt trong biểu đồ.

    -   ***labels*** tên của những hình quạt trong biểu đồ.

    -   ***col*** màu của các hình quạt.

    -   ***border*** màu của đường ranh giới giữa các hình quạt.

    -   ***lty*** kiểu nét vẽ của đường ranh giới giữa các hình quạt.

    -   ***main,sub*** tiêu đề và tiêu đề phụ của biểu đồ

        *Ví dụ: Biểu đồ hình tròn minh họa diện tích của mỗi châu so với toàn bộ diện tích trên thế giới đượ vẽ qua đoạn lệnh sau:*

    ```{r}
    DienTich = c(30306, 42049, 31764, 22985, 8537)
    TenChau = c("ChauPhi", "ChauMy", "ChauA", "ChauAu", "ChauDaiDuong")
    pie(DienTich, col=rainbow(5), labels = TenChau, font=2,
    main = "Dien Tich Cac Chau Tren The Gioi", sub = "So Lieu 2007")
    ```

    *Nếu muốn điền phần trăm (%) diện tích của từng châu so với toàn bộ diện tích trên thế giới, ta có thể làm như sau:*

    ```{r}
    DienTich = c(30306, 42049, 31764, 22985, 8537)
    #Tính tỉ lệ phần trăm
    TiLe = round(prop.table(DienTich),3)*100
    TiLe
    TenChau = c("ChauPhi", "ChauMy", "ChauA", "ChauAu", "ChauDaiDuong")
    pie(DienTich, col=rainbow(5), labels = paste(TenChau, ":" ,TiLe,"%"))
    #Viết tên biểu đồ riêng
    title(main="Dien Tich Cac Chau Tren The Gioi", sub="So Lieu 2007", font = 2)
    ```

5.  **Biểu đồ tán xạ:** Biểu đồ tán xạ hay biểu đồ phân tán là một trong những công cụ đồ thị quan trọng cho ta cái nhìn tương đối về dạng liên hệ của hai biến định lượng. Trong R biểu đồ tán xạ được vẽ qua hàm ***plot*** với tham số ***type="p"***. Một số tham số cần thiết của hàm plot trong trường hợp này được cho như sau:

    ***plot (x, y, type = "p", main = "", xlab ="", ylab ="", bty ="l")***

    trong đó

    -   ***x, y*** tương ứng là véc tơ tọa độ của biến định lượng thứ nhất, thứ hai;

    -   ***main, xlab, ylab*** tên của biểu đồ, tên biến thứ nhất, biến thứ hai;

    -   ***type = "p"*** kiểu vẽ gồm các điểm trên mặt phẳng;

    -   ***bty = "l"*** kiểu bao quanh biểu đồ giống hai trục tọa độ đề các Oxy.

        *Ví dụ: Ta dùng biểu đồ tán xạ để mô tả mối quan hệ giữa chi phí và số khách như sau:*

```{r}
SoKhach = c(61 ,63 ,67 ,69 ,70 ,74 ,76 ,81 ,86 ,91 ,95, 97)
ChiPhi = c(4.28, 4.08, 4.42, 4.17, 4.48, 4.30, 4.82, 4.70, 5.11, 5.13, 5.64, 5.56)
plot(SoKhach, ChiPhi, main = "Bieu Do Tan Xa Giua Chi Phi Va So Khach",
bty = "l", type = "p", pch = 16, col="red",
col.main = "blue", col.lab="blue", col.axis = "blue")
```

6.  Ngoài ra, ta cũng có thể vẽ biểu đồ dạng đường như sau:

```{r}
plot(SoKhach, ChiPhi, main = "Bieu Do Tan Xa Giua Chi Phi Va So Khach",
bty = "l", type = "l", pch = 16, col="red",
col.main = "blue", col.lab="blue", col.axis = "blue")
```

9.  Để lưu lại biểu đồ, chúng ta làm như sau:

    -   Sử dụng các hàm ***pdf() , png() , jpeg(),...*** để mở 1 file, ta sẽ sử dụng file này để lưu biểu đồ.

    -   <div>

        **pdf("rplot.pdf")**: pdf file

        **png("rplot.png")**: png fille

        **jpeg("rplot.jpg")**: jpeg file

        **postscript("rplot.ps")**: postscript file

        **bmp("rplot.bmp")**: bmp file

        **win.metafile("rplot.wmf")**: windows metafile

        </div>

    -   Vẽ biểu đồ như bình thường.

    -   Dùng hàm ***dev.off()*** để đóng file.

    ```{r}
    #C1
    #0. Đặt đường link lưu file 
       # setwd("E:\\Teaching\\Introduction to data analysis\\Up to date lecture\\Plots")
    #1. Đặt tên file jpeg và điều chỉnh kích thước biểu đồ
    #jpeg("plot.jpg", width = 700, height = 700)
    # 2. Tạo biểu đồ tán xạ
       # plot(x = wt, y = mpg, xlab = "wt", ylab = "mpg", col = "green")
    # 3. Đóng file
       # dev.off()

    ```

```{r}
#C2:
#1
#jpeg("E:\\Teaching\\Introduction to data analysis\\Up to date lecture\\Plots\\plot1.jpg",width = 700, height = 700)
# 2. Tạo biểu đồ tán xạ
#plot(x = wt, y = mpg,xlab = "wt", ylab = "mpg", col = "#2E9FDF")
# 3. Đóng file
#dev.off()

```
