1.  Cho bộ dữ liệu Australian Institute of Sport (file excel đính kèm). Sử dụng phần mềm thống kê R/Rstudio, hãy:

```{=html}
<!-- -->
```
a.  Viết phương trình đường thẳng hồi quy tuyến tính của BMI theo Wt.

b.  Phần dư có phân bố chuẩn với giá trị trung bình bằng 0 không?

c.  Tìm khoảng tin cậy 90% cho các hệ số hồi quy.

d.  Các hệ số hồi quy có thực sự khác 0 không? Nếu tồn tại hệ số hồi quy bằng 0, xác định lại ước lượng của các hệ số trong mô hình hồi quy tuyến tính mới.

    ```{r}
    data =read.csv("C:\\Users\\Admin\\Desktop\\Hồi quy\\Australian Institute of Sport.csv")
    names(data)

    #a. Viết phương trình đường thẳng hồi quy của BMI theo Wt
    attach(data)
    lm.fit = lm(BMI ~ Wt, data = data)
    summary(lm.fit)

    #Kiểm định phần dư
    #Kiểm định xem có tuân theo phân phối chuẩn không
    shapiro.test(lm.fit$res) 
    # p_value < 0.05, bác bỏ H0. Có thể nói phần dư không theo phân phối chuẩn
    #Sử dụng wilcox.test để kiểm định giá trị trung bình của res có = 0 hay không
    wilcox.test(lm.fit$res)
    #p_value > 0.05, không thể bác bỏ H0, bác bỏ H1. Có thể nói giá trị trung bình = 0

    #Tìm khoảng tin cậy 90% cho các hệ số
    confint(lm.fit, level = 0.9)

    #Các hệ số có khác 0 hay không
    summary(lm.fit)
    #Dễ thấy ở cột p_value < 2e-16 nên bác bỏ H0, chấp nhận H1, rằng các hệ số khác không



    ```

```{=html}
<!-- -->
```
2.  Sinh ngẫu nhiên 1000 giá trị của biến X từ phân phối chuẩn N(158; 25) và 1000 giá trị của biến Y từ phân phối chuẩn N(59; 9).

```{=html}
<!-- -->
```
a.  Viết phương trình đường thẳng hồi quy tuyến tính của X theo Y.

b.  Phần dư có phân bố chuẩn với giá trị trung bình bằng 0 không?

c.  Với Y = 57.5, đưa ra dự đoán về giá trị của X và khoảng tin cậy 95% cho giá trị trung bình của X.

    2.  Sinh ngẫu nhiên 1000 giá trị của biến X từ phân phối chuẩn N(158; 25) và 1000 giá trị của biến Y từ phân phối chuẩn N(59; 9).

    ```{=html}
    <!-- -->
    ```
    a.  Viết phương trình đường thẳng hồi quy tuyến tính của X theo Y.
    b.  Phần dư có phân bố chuẩn với giá trị trung bình bằng 0 không?
    c.  Với Y = 57.5, đưa ra dự đoán về giá trị của X và khoảng tin cậy 95% cho giá trị trung bình của X.

```{r}
x = rnorm(1000, mean = 158, sd = 5)
y = rnorm(1000, mean = 59, sd = sqrt(5))
#a
lm.fit = lm(x ~y)
#b
shapiro.test(lm.fit$res)
#Có pp chuẩn
t.test(lm.fit$res)
#Gía trị trung bình = 0

#c
predict(lm.fit, newdata = data.frame(y = 57.5), level = 0.95)
```
